【裁判字號】    99,易,1847
【裁判日期】    991022
【裁判案由】    詐欺
【裁判全文】
臺灣高雄地方法院刑事判決              99年度易字第1847號
公  訴  人  臺灣高雄地方法院檢察署檢察官
被      告  戊○○
上列被告因詐欺案件，經檢察官提起公訴（99年度偵字第19921
號）暨移送併辦（臺灣臺中地方法院檢察署99年度偵字第14386
號、臺灣彰化地方法院檢察署99年度偵字第7319號），本院判決
如下：
    主  文
戊○○幫助犯詐欺取財罪，處有期徒刑月，如易科罰金，以新
台幣壹仟元折算壹日。
    事  實
一、戊○○可預見一般取得他人金融帳戶常與財產犯罪有密切之
    關聯，亦知悉詐騙集團等不法份子經常利用他人存款帳戶、
    提款卡、密碼以轉帳方式，詐取他人財物，並以逃避追查，
    竟仍以不違背其本意之幫助犯意，於民國（下同）99年1 月
    4 日，撥打自由時報廣告欄之求職電話，與姓名年籍不詳之
    人約定於同(4) 日14時許，在高雄市○○區○○路與大順路
    口之麥當勞速食店門口，將其開設於合作金庫銀行仁美分行
    帳戶（帳號：0000000000000000號，下稱合作金庫帳戶）之
    提款卡及密碼，交付予真實姓名年籍不詳之詐欺集團成員使
    用，容任該犯罪集團使用上揭金融機構帳戶以遂行犯罪。俟
    該詐騙集團成員取得上開帳戶資料後，即共同意圖為自己不
    法之所有，分別為下列行為：
(一)推由某成年之成員以「wear00000000」帳號登入奇摩拍賣網
    站，刊登不實「日立牌除濕機」之販賣商品訊息，致丙○○
    於99年1 月4 日21時許上網瀏覽時，因此陷於錯誤，以新台
    幣（下同）5, 750元購買前揭商品，並於同(4) 日22時48分
    許，匯款5,75 0元至戊○○上開合作金庫帳戶內；未幾，該
    集團內成員即以提款卡將上開贓款提領一空得手。嗣因丙○○（起訴書誤載戊○○，應予更正）未收到購買之物品，始
    知受騙。
( 二)推 由某成年之成員以「林菲琳小姐」名義，在MSN 網站以
    lovein0901 @h otmail.com帳號，與甲○○聊天，雙方相約
    於99年1 月5 日13時30分，在彰化縣彰化市○○路○ 段377
    號府前郵局前見面，期間自稱楊姓之會計小姐一直以門號00
    00000000、0000000000、0000000000、0000000000、000000
    0000、0000000000網路電話與之聯絡，並佯稱要確認甲○○
    是否為警察，即指示甲○○操作提款機，甲○○因此陷於錯
    誤，乃依其指示操作提款機，匯款29,989元至前揭帳戶內。
    嗣甲○○發覺帳戶內金額減少，始知受騙。
(三)推由某成年之成員在露天拍賣網站上須為刊登販賣手機之拍
    賣廣告，致乙○○陷於錯誤，在參與競標後，於99年1 月5
    日14時36分許，將5000元匯至前揭帳戶，嗣乙○○未收到物
    品，始知受騙。
    嗣因丙○○、甲○○及乙○○均於發覺受騙後報警處理，因
    而查悉上情。
二、案經丙○○訴由南投縣政府警察局南投分局移送高雄地方法
    院檢察署檢察官偵查後起訴，甲○○訴由彰化縣政府警察局
    員林分局移送臺灣彰化地方法院檢察署，乙○○訴由臺中市
    政府警察局第四分局移送臺灣臺中地方法院檢察署檢察官偵
    查後移送併辦。
    理  由
壹、證據能力方面
    本判決所引用之證據資料（詳後引用之各項證據），其中係
    屬傳聞證據部分，縱無刑事訴訟法第159 條之1 至第159 條
    之4 或其他規定之傳聞證據例外情形，因被告、檢察官均已
    明示同意作為證據使用（本院一卷第16頁），且本院審酌卷
    內並無事證顯示各該陳述之作成時、地與週遭環境，有何致
    令陳述內容虛偽、偏頗之狀況後，也認為適當，分依刑事訴
    訟法第159 條之5 第1 項之規定，為傳聞法則之例外，應有
    證據能力。
貳、實體方面
一、訊據被告戊○○於上揭時、地，將其合作金庫帳戶之提款卡
    及密碼交付予真實姓名年籍不詳之人使用，及該帳戶嗣遭作
    為詐欺取財使用各情固均不爭執，惟矢口否認有何幫助犯詐
    欺取財罪犯行，並辯稱：伊係為了找工作才會提供帳戶，伊
    當時並無想那麼多云云。經查：
(一)上開合作金庫之帳戶，係被告本人所申辦開立之事實，業經
    被告坦承不諱，並有合作金庫99年1 月28日合庫仁美字第99
    60640000010 號函附帳戶開戶資料1 份在卷可稽（見警1卷
    第10至15頁）。又被害人丙○○、甲○○、乙○○分別於上
    開期日，遭詐欺集團成員以上開方式詐騙，致渠等陷於錯誤
    ，而依指示以匯款方式，分別將5,750 元、29,989元、5,
    000 元轉帳至被告上開合作金庫帳戶內等情，亦據證人即被
    害人丙○○、甲○○、乙○○於警詢時指訴綦詳，復有被告
    合作金庫帳戶之存摺存款帳號資料及交易明細查詢單、中國
    信託自動櫃員機交易明細表、郵政自動櫃員機交易明細表、
    台中市政府警察局第三分局健康派出所受理各類案件紀錄表
    、受理詐騙帳戶通報警示簡便格式表、台中市政府警察局第
    六分局西屯派出所受理各類案件紀錄表、受理刑事案件報案
    三聯單、受理詐騙帳戶通報警示簡便格式表各1 份、內政部
    警政署反詐騙諮詢專線紀錄表共2 份、臺灣銀行網路銀行交
    易明細表1 紙、露天拍賣、奇摩拍賣網站商品介紹及得標資
    料各1 份附卷足參（見警1 卷第10至15、16至17、18至20、
    22、26至32頁；警2 卷第10至12、13至16、21、26至29頁；
    偵三卷第7 至8 、9 至16頁），堪認被告上開帳戶確曾遭詐
    欺集團所使用，並向被害人丙○○、甲○○、乙○○詐取前
    揭款項之事實甚明。
(二)被告雖辯稱其係因求職始交付上開帳戶，並提出徵人廣告為
    證。然查，被告於交付上開帳戶提款卡及密碼時，並未詢問
    對方之姓名、住址、年籍資料，亦未請對方開立收據，且該
    求職廣告亦未明白標示公司負責人姓名、地址，僅有手機聯
    絡電話，而被告雖辯稱係應徵送貨司機工作，然被告於本院
    審理中坦承：伊僅考領有自小客車駕照，而無營業小客車、
    小貨車、大貨車駕照，對方亦未告知何時到公司面談，又被
    告之前曾有過送貨司機、汽車模具、賣水果等豐富工作經驗
    ，且現從事送貨司機工作，於應徵時均未交付提款卡及密碼
    ，僅交付帳戶影印本作為薪資轉帳使用等情明確（見本院二
    卷第28至30頁）；再衡諸社會通常經驗，應徵工作並無提供
    個人之金融帳戶之帳號及提款卡、密碼予對方之必要，且被
    告交付之地點係在速食店之公共場所，與一般應徵工作之
    過程不合，則其所辯帳戶於應徵工作交付他人云云，均與常
    情不符，不足採信，是被告應係將上開帳戶交付他人使用無
    誤。又金融帳戶提款卡及密碼之使用，具有相當之專屬性、
    私密性，衡情，如非帳戶權利人有意提供使用，他人焉有擅
    用非自己所有帳戶予以匯提款項之理？另自犯罪集團成員之
    角度審酌，渠等既知使用與自己毫無關聯性之他人帳戶資為
    掩飾，俾免犯行遭查緝，當亦明瞭若非使用帳戶申設者有意
    提供之帳戶行騙，即有可能因帳戶申設者辦理掛失手續使渠
    等無法提領犯罪所得，致令大費周章從事之犯行成空，而前
    開帳戶確遭詐欺集團成員用以向被害人丙○○、甲○○、乙○○詐欺取財得逞，已如前述，自堪佐證被告前開帳戶乃係
    出於求職以外之不詳原因，而交付予欠缺信賴關係之他人使
    用者甚明。
(三)邇來各式各樣之詐欺取財犯罪類型層出不窮，該等犯罪多係
    利用他人之帳戶以躲避警方追查，並迭經媒體廣為披載、報
    導，此應為常人本於一般認知能力所能知悉，被告既係心智
    健全之成年人，當無諉為不知之理。被告竟將自己申辦帳戶
    之金融卡及密碼，提供予欠缺信賴關係之他人使用，且欠缺
    正當、合理之緣由，顯足認被告於交付帳戶之際，業對於該
    等帳戶嗣將遭犯罪集團成員用於詐欺取財犯罪使用乙情有所
    預見，而無違其本意，被告關於自己並無幫助他人犯罪意思
    等所辯，亦係卸責之詞，無足憑信。
(四)綜上，本案事證明確，被告犯行堪以認定，應依法論科。
二、查該取得、持用前開帳戶之詐欺集團成員，共同基於意圖為
    自己不法所有之犯意聯絡，分別向被害人丙○○、甲○○、
    乙○○施用詐術並詐得款項，所為各係犯刑法第339 條第1
    項之詐欺取財罪；惟被告單純提供帳戶予他人使用之行為，
    並不能逕與向被害人施以欺罔之詐術行為等視，且亦無證據
    證明被告曾參與詐欺取財犯行之構成要件行為，是以被告應
    僅係對於他人遂行之詐欺取財犯行，資以助力，核其所為，
    乃係詐欺取財罪之幫助犯，爰依刑法第30條第2 項之規定，
    減輕其刑。被告以一提供前開帳戶金融卡、密碼之行為，同
    時幫助詐欺集團成員分別向被害人丙○○、甲○○、乙○○
    詐欺取財得逞，為想像競合犯，應從一重以幫助犯詐欺取財
    罪論處。檢察官移送併辦之被告幫助詐欺集團成員向被害人
    甲○○、乙○○詐欺取財得逞等事實，與起訴書已載明之犯
    行，既為同一案件之事實，本院自當併予審理。
三、按刑法上之幫助犯，係對於犯罪與正犯有共同之認識，而以
    幫助之意思，對於正犯資以助力，但未參與實施犯罪之行為
    者而言，故如未參與實施犯罪構成要件之行為，僅係出於幫
    助之意思提供助力，即屬幫助犯，而非共同正犯。本件被告
    僅係單純提供金融帳戶予詐欺集團成員使用，並不等同於向
    被害人施以欺罔之詐術行為，且亦無證據證明被告曾參與詐
    欺取財犯行之構成要件行為。是核被告所為，應係犯刑法第
    339 條第1 項、第30條第1 項之幫助詐欺取財罪。又上開詐
    騙集團成員雖係先後向上開3 被害人詐欺取財，然被告係以
    一行為，而幫助他人為上開詐欺取財犯行，係以1 行為觸犯
    數罪名，為想像競合犯，應依刑法第55條規定，從一重論處
    。又被告係幫助他人犯罪，為幫助犯，爰依刑法第30條第2
    項之規定，按正犯之刑減輕之。審酌被告本身雖未實際參與
    詐欺取財犯行，但其提供帳戶供不法犯罪集團使用，不僅造
    成執法機關不易查緝犯罪行為人，嚴重危害社會治安，助長
    社會犯罪風氣，更造成被害人求償上之困難，又被告犯後否
    認犯行，惟態度非惡，並慮及被害人所受損害金額非鉅等一
    切情狀，量處如主文所示之刑，並諭知如易科罰金之折算標
    準。
據上論斷，應依刑事訴訟法第299 條第1 項前段，刑法第339 條
第1 項、第30條、第55條、第41條第1 項前段，刑法施行法第1
條之1 ，判決如主文。
本案經檢察官丁○○到庭執行職務。
中    華    民    國    99    年    10    月    22    日
                  刑事第五庭    審判長法  官 李昆南
                                      法  官 陳盈吉
                                      法  官 劉美香
以上正本證明與原本無異。
如不服本判決應於收受送達後10日內向本院提出上訴書狀，並應
敘述具體理由；如未敘述上訴理由者，應於上訴期間屆滿後20日
內向本院補提理由書（均須按他造當事人之人數附繕本）「切勿
逕送上級法院」。
中    華    民    國    99    年    10    月    22    日
                                      書記官 陳仙宜
附錄法條：
中華民國刑法第339條第1項
（普通詐欺罪）
意圖為自己或第三人不法之所有，以詐術使人將本人或第三人之
物交付者，處 5 年以下有期徒刑、拘役或科或併科 1 千元以下
罰金。

司法院資訊處製作；財團法人民間司法改革基金會備份。
